臺灣臺南地方法院刑事判決　　　　　　　　　　　　　　九十一年度重訴字第四號
　　公　訴　人　臺灣台南地方法院檢察署檢察官
　　被　　　告　甲○○
　　選任辯護人　葉銘進
　　被　　　告　丁○○
　　選任辯護人　蘇吉雄
　　　　　　　　陳雅娟
右列被告等因違反毒品危害防制條例等案件，經檢察官提起公訴（九十一年度偵字第
一六八號、九十一年度偵字第一四七二號），本院判決如左：
    主  文
甲○○共同運輸第一級毒品，處無期徒刑，褫奪公權終身。扣案之第一級毒品海洛因
陸拾包（合計淨重壹仟柒佰柒拾貳點壹肆公克）沒收銷燬之；扣案之第一級毒品海洛
因陸拾包之外包裝及藏置第一級毒品海洛因陸拾包之油壓馬達陸拾具，均沒收。
丁○○共同私運管制物品進口，處有期徒刑參年。扣案之第一級毒品海洛因陸拾包（
合計淨重壹仟柒佰柒拾貳點壹肆公克）沒收。
    事  實
一、甲○○係台北縣新莊市○○路二十七號四樓大總科技有限公司（以下簡稱大總公
    司）負責人，丁○○則係甲○○大學同班同學，並曾任大總公司顧問。甲○○明
    知海洛因係毒品危害防制條例第二條第二項第一款規定之第一級毒品，並為行政
    院依懲治走私條例第二條第四項授權訂定之管制物品項目及其數額甲項第四款所
    列之毒品危害防制條例所列毒品，屬管制進口物品。緣甲○○於十餘年前，因經
    商結識綽號「老邱」之香港籍不詳姓名之成年男子，民國九十年七月間某日，經
    「老邱」邀約而至香港會合，「老邱」即要求甲○○提供走私運輸海洛因來台之
    管道，並允諾事成給予報酬新台幣（以下同）五十萬元，甲○○竟為貪圖報酬，
    予以應允，並表示可以大總公司名義進口物品以為掩護。同年十月間某日，甲○
    ○與「老邱」議定，擬將預定走私運輸進口來台之海洛因夾藏於油壓馬達軸心孔
    內，而以大總公司名義進口油壓馬達到台灣，以掩人耳目。同年十一月間，甲○
    ○向山東濟寧伊頓液壓公司訂購一百四十具油壓馬達，並請人在香港之丁○○至
    廣東省南海市辦理點收油壓馬達事宜。嗣於同年十一月二十一日，上開訂購之一
    百四十具油壓馬達運至廣東省南海市建華機械有限公司（以下簡稱建華公司）後
    ，隨即轉運至甲○○向建華公司所承租位於南海市黃岐鎮之店鋪內由丁○○點收
    。數天後，甲○○即與綽號「老邱」之男子基於運輸第一級毒品及私運管制物品
    進口之犯意聯絡，於上開南海市黃岐鎮之店鋪內，由甲○○與綽號「老邱」之男
    子共同拆卸其中六十具油壓馬達軸心內之零件，把連軸器（俗稱狗骨頭）抽掉，
    再共同將甲○○指導，而由「老邱」先行包裝成直徑約二公分、長度約六公分，
    外表塗蠟，並以黑色塑膠袋包裹之海洛因圓柱體六十個，藏置於六十具業已拆除
    油壓馬達軸心連軸器之空隙中，再重組油壓馬達。上開藏置圓柱體物品予油壓馬
    達軸心連軸器之空隙之事，適為經過之丁○○所目睹，經丁○○詢問甲○○裝置
    何物，甲○○答以：不是什麼好東西等語，丁○○明知甲○○與「老邱」將違禁
    物品藏置於油壓馬達軸心連軸器之空隙內，猶與甲○○及「老邱」共同基於管制
    物品進口之不確定故意之犯意聯絡，依甲○○之指示，辦理該批藏置違禁物品之
    油壓馬達自大陸出口後，進口至台灣大總公司之事宜。嗣於同年十二月十二日，
    丁○○即以建華公司名義，委託「廣東出口商品基地建設佛山公司」名義出口該
    批藏置違禁物品之油壓馬達予大總公司，另由甲○○委託不知情之建泓報關企業
    股份有限公司（以下簡稱建泓報關公司）以大總公司名義，向基隆關稅局報關進
    口該批藏置違禁物品之油壓馬達，甲○○並指示建泓報關公司於通關後，再運輸
    至高雄縣仁武鄉○○路八十一之六十五號大總公司高雄分公司，由甲○○領取之
    後，再行交付予「老邱」所指定之人。同年十二月三十日，該批藏置有海洛因之
    油壓馬達運抵基隆港，翌（三十一）日下午四時十分許，經法務部調查局台南縣
    調查站、海巡署雲林機動查緝隊、海岸巡防總局岸巡四二大隊及新營憲兵隊會同
    財政部基隆關稅局督察室、稽查組及機動隊人員，在台北縣汐止市環球貨櫃場開
    驗檢查甲○○委託建泓報關公司代為報關進口之該批油壓馬達（進口報單號碼Ａ
    Ｚ0000000000），發現其中六十具油壓馬達軸心孔空隙中，均夾藏業
    已包裝之圓柱體海洛因一包，共計查獲之海洛因六十包（合計淨重一七七二‧一
    四公克），而查知上情。
二、案經法務部調查局台南縣調查站移送台灣台南地方法院檢察署檢察官偵查起訴。
    理  由
一、訊據被告甲○○固坦承與綽號「老邱」之成年男子議定，以大總公司名義進口油
    壓馬達，以便藏置海洛因走私運輸進口至臺灣，代價係五十萬元，並與「老邱」
    於右開時地拆解油壓馬達軸心連軸器之零件，利用油壓馬達軸心連軸器之空隙，
    將海洛因六十包藏置於六十具油壓馬達內，再交由被告丁○○在廣東辦理上開油
    壓馬達出口至臺灣，並委由建泓報關公司報關進口，嗣於上開油壓馬達運抵基隆
    港時，為財政部基隆關稅局關員在上開六十具油壓馬達內查獲藏有第一級毒品海
    洛因六十包等情不諱，惟矢口否認其有運輸第一級毒品海洛因之認識與犯意，辯
    稱：伊雖知悉「老邱」所託運之物品係違禁物，然「老邱」並未告知該物品為何
    ，且上開藏置之物品，係以黑色塑膠袋及油蠟紙包裹，伊無從由外觀知悉係何種
    違禁物云云。又訊據被告丁○○雖坦承於廣東省辦理上開油壓馬達之出關、運送
    至臺灣之事宜，惟矢口否認有何私運管制物品之犯行，辯稱：伊曾目睹甲○○拆
    卸油壓馬達軸心連軸器後，將物品裝置入連軸器空隙，伊當時曾詢問甲○○在做
    什麼，甲○○回答：裝設填充物，不是什麼好東西等語，而油壓馬達內裝置填充
    物，係極為平常之事，伊不以為意，依確實不知甲○○裝置之物品係違禁物云云
    。
二、惟查：
（一）關於被告甲○○部分：
    (1)被告甲○○確曾與「老邱」將以油蠟及黑色塑膠袋包裝之圓柱體物品六十包藏
      置於油壓馬達軸心連軸器內，指示丁○○以建華公司名義，於九十年十二月十
      二日委託「廣東出口商品基地建設佛山公司」名義出口該批油壓馬達予大總公
      司，另由甲○○委託不知情之建泓報關企業股份有限公司（以下簡稱建泓報關
      公司）以大總公司名義，向基隆關稅局報關進口該批藏置違禁物品之油壓馬達
      等情，業據被告甲○○坦承在卷，核與證人即建泓報關公司基隆地區負責人陳
      炎輝所述情形相符，並有進口報單（進口報單號碼ΑＺ0000000000
      號）、財政部基隆關扣押貨物、運輸工具收據及搜索筆錄、查獲現場及海洛因
      照片四幀、自錄影帶翻拍之海洛因照片二十九幀在卷可稽，復有油壓馬達一百
      三十九具（另由基隆關稅局扣押一具）扣案可佐；又該查扣之圓柱體物品，經
      送法務部調查局檢驗結果，發覺該圓柱體物品六十個，均係第一級毒品海洛因
      ，合計淨重一七七二‧一四公克，包裝重七九‧三五公克，純度百分之七五‧
      三七，純質淨重一三三五‧六六公克，有法務部調查局九十一年一月二十一日
      調科壹字第０九一二三０二九二七０號鑑定通知書附卷可憑，足徵被告甲○○
      以油壓馬達藏置第一級毒品海洛因，以託運之方式運輸進口毒品無訛。
    (2)被告甲○○雖以上開情詞置辯，然被告甲○○於調查局訊問時供稱：「約在今
      （九十）年七月間（詳細日期我記不清楚了），邱先生打電話與我聯繫，並約
      在香港碰面，屆時邱先生亦依約與我見面，當時邱先生向我表示，要我提供走
      私【海洛因】毒品的管道，每次的報酬為新台幣（下同）五十萬元，我乃答應
      邱先生的要求，並表示可以提供大總公司作為掩護走私【海洛因毒品】的管道
      ，到了今年十月間，邱先生再向我詢問有何具體進行走私【海洛因毒品】的管
      道及作法，我與邱先生乃商訂將【海洛因毒品】夾藏在我進口油壓馬達的俗稱
      「狗骨頭」的零件空隙中」等語（詳九十年十二月三十一日調查筆錄），且被
      告甲○○亦自稱：於調查局所述均為實在，並無遭刑求逼供之情形等語，是被
      告辯稱其不知油壓馬達內係藏置第一級毒品海洛因云云，已難令人置信。再者
      ，被告甲○○運輸上開物品之代價高達五十萬元，以被告甲○○自大學機械系
      畢業及身為公司之負責人學經歷，豈有不知所受託運輸之物係第一級毒品海洛
      因之理。且被告甲○○自稱：並未向「老邱」詢問所運輸之物品為何，「老邱
      」亦未告知所運輸之物為何等語，然衡諸常情替人運輸物品，至少應詢問運輸
      何物，以為風險之評估，作為議定報酬之參考，豈有未於詢問之理，此殊悖常
      情。又被告甲○○自承：以前我給他（即「老邱」）看過馬達，他說把東西夾
      藏在馬達軸心是可以的」等語（詳本院九十一年二月二十七日及同年七月十日
      訊問筆錄），足徵被告甲○○曾就運輸物品之方式與「老邱」協商，是被告甲
      ○○若不知所運輸之物為何，其可包裹為何形狀，又如何提供「老邱」此一將
      物品藏置於油壓馬達軸心連軸器空隙處之運輸方法，是益徵其以不知該藏置於
      油壓馬達軸心連軸器空隙處之圓柱型物體係第一級毒品海洛因之辯解，要係諉
      卸之詞，不足採信。
（二）關於丁○○部分：
    (1)被告丁○○以建華公司名義，委託「廣東出口商品基地建設佛山公司」名義出
      口之油壓馬達藏置有第一級毒品海洛因乙節，已如前述。被告丁○○以：伊目
      睹被告甲○○拆卸油壓馬達軸心連軸器零件，裝置物品予軸心內，被告甲○○
      係告知伊正在裝置油壓馬達之填充物，而裝置油壓馬達之填充物係極為平常之
      事，伊不以為意，確實不知所裝置之物係違禁物等語置辯。惟被告甲○○於本
      院訊問時陳稱：「（問：購買液壓馬達後須否在軸心內裝置填充物？）山東濟
      寧公司事先會幫我們裝好」、「附圖大馬達與小馬達ＣＣ數內部零件大部分是
      相同的，同尺寸的Ｉ字型狗骨頭在大ＣＣ數的ＧＥＲＯＬＥＲ（詳本院九十一
      年七月十日訊問筆錄附圖）裡剩餘的空間較小ＣＣ數時大，如此會產生共鳴，
      聲響會比較大，且軸心向上安裝時，狗骨頭會往下掉，導致與軸心無法連接，
      馬達無法運作，所以這時要在剩餘空間裝置填充物，讓狗骨頭不會往下掉」、
      「（問：向山東濟寧公司購買大馬達時，有無發生沒有裝置填充物的情形？）
      沒有。小的ＣＣ數如果與大的ＣＣ數的ＧＥＲＯＬＥＲ要改裝時，我們會更換
      填充物」、「（問：什麼情形下會改裝ＧＥＲＯＬＥＲ？）客人要求的馬達，
      與我們公司庫存的馬達不同時，我們才改裝」、「（問：填充物與本件扣案的
      圓柱體海洛因於外觀上大小、顏色、形狀是否相同？）投影的形狀均是圓形，
      填充物從側面看是長方形比較有稜有角，扣案圓柱體海洛因從側面看有點像橢
      圓形。大小則差不多」、「（問：填充物與扣案海洛因是否能輕易辨別？）就
      我而言，容易辨別」等語（均詳本院九十一年七月十日訊問筆錄），而被告丁
      ○○與被告甲○○同為大學機械系畢業，且參與大總公司之業務經營，其當知
      悉填充物與扣案圓柱體物品外觀上之不同，應無將扣案圓柱體物品誤認為填充
      物之理。且被告甲○○復自承：「（問：填充物外觀何顏色？）銀白色，實心
      」、「大部分扣案圓柱體海洛因有用黑色塑膠袋稍微包裝，填充物沒有用塑膠
      袋包裝，如果扣案圓柱體海洛因沒有以黑色塑膠袋包裝，不是很容易與填充物
      分辨出來」等語（詳前開九十一年七月十日訊問筆錄），是由被告甲○○所述
      即知，填充物之顏色應為銀白色，然被告丁○○卻於本院訊問時供稱：「當天
      我看見違禁物的包裝是黑色的，與馬達的顏色是相同」等語（詳本院九十一年
      八月一日訊問筆錄），是被告丁○○更無將圓柱體物品與填充物誤認之理。況
      被告丁○○亦不否認被告甲○○裝置圓柱體物品於油壓馬達軸心連軸器空隙內
      時，曾向被告甲○○詢問在做什麼，倘如被告丁○○所述，於油壓馬達內裝置
      填充物係極為平常之事，又何須詢問被告甲○○在作何事，益證被告丁○○所
      辯其主觀上之認識係被告甲○○在裝置填充物云云，係卸責之詞，不足憑信。
    (2)次查，被告丁○○於被告甲○○拆卸油壓馬達軸心連軸器零件，裝置物品於油
      壓馬達內時，曾詢問被告甲○○在作何事，被告甲○○答以：不是什麼好東西
      等語乙節，業據被告丁○○供稱如前，核與被告甲○○所述相符，而以被告丁
      ○○之大學機械系畢業及在社會工作數十年之學經歷，當知悉上開裝置之物品
      ，有可能係違禁物。則被告丁○○既知悉上開油壓馬達內可能藏置違禁物，猶
      受被告甲○○之託辦理油壓馬達出關、進口至臺灣之手續，其有走私違禁物品
      之未必故意甚明。
（三）綜上所述，足徵被告甲○○有私運第一級毒品海洛因之直接故意，而被告丁○
      ○則涉有私運違禁物品之未必故意，被告甲○○辯稱：無私運第一級毒品海洛
      因之認識與故意云云，被告丁○○辯稱：不知油壓馬達內所裝置之物品係違禁
      物云云，均係卸責之詞，不足採信。被告丁○○之辯護人請求再次勘驗調查局
      之訊問錄影帶，核無必要，附此敘明。本件事證已明，被告二人犯行洵堪認定
      ，應依法論科。
二、按自大陸地區私運物品進入台灣地區者，依懲治走私條例第十二條規定，以私運
    物品進口論，並適用該條例規定處斷。次按海洛因係毒品危害防制條例第二條第
    二項第一款所規定之第一級毒品，且業經行政院依懲治走私條例規定公告之「管
    制物品項目及其數額」列為甲項第三款之管制進出口物品，不得私運進入臺灣地
    區。又按被告行為後，懲治走私條例第二條第一項私運管制物品進口罪，業經立
    法院修正，總統於九十一年六月二十六日公布，同月二十八日生效，修正後之刑
    度為七年以下有期徒刑，得併科新台幣三百萬元以下罰金，較諸行為時之刑度為
    重。比較新舊法結果，以行為時之法律對被告較為有利，自應適用行為時之法律
    處斷。核被告甲○○自大陸地區運輸毒品來台之行為，係犯毒品危害防制條例第
    四條第一項之運輸第一級毒品海洛因罪及行為時懲治走私條例第二條第一項之私
    運管制物品進口罪。被告丁○○具有運輸違禁物品之不確定故意，猶辦理油壓馬
    達出關手續，係違反行為時懲治走私條例第二條第一項之私運管制物品進口罪。
    被告甲○○持有海洛因之低度行為，應為運輸之高度行為所吸收，不另論罪。被
    告甲○○利用不知情之建泓報關公司人員及廣東出口商品基地建設佛山公司之人
    員，以託運方式私運第一級毒品海洛因入境，為間接正犯。又被告丁○○利用廣
    東出口商基地建設佛山公司之人員辦理違禁物品之託運，亦為間接正犯。另被告
    甲○○就運輸、私運第一級毒品海洛因之犯行，與該不詳年籍身分之成年男子「
    老邱」之間，有犯意之聯絡及行為之分擔，均應論以共同正犯：就所犯私運管制
    物品部分與被告丁○○之間，有犯意之聯絡及行為之分擔，亦應論以共同正犯。
    被告甲○○所犯前揭二罪間，係屬一行為觸犯數罪名之想像競合犯，應從一重依
    毒品危害防制條例第四條第一項之運輸第一級毒品罪處斷。爰審酌被告甲○○所
    運輸之毒品及被告丁○○所私運之管制物品淨重達一七七二‧一四公克，若流入
    市面，將加速毒品之泛濫，對我國社會之安寧秩序及國人之健康所可能產生之危
    害至鉅，犯罪之參與程度、惟犯後態度尚屬良好及其他一切情狀，分別如主文所
    示之刑，被告甲○○部分並依刑法第三十七條第一項之規定宣告褫奪公權終身。
    扣案之海洛因六十包係第一級毒品，合計淨重達一七七二‧一四公克，應依毒品
    危害防制條例第十八條第一項前段規定於被告甲○○被宣告之刑下為沒收銷燬之
    諭知；又扣案之油壓馬達六十具，係被告甲○○所有供犯運輸毒品罪所用之物，
    應依毒品危害防制條例第十九條第一項之規定於被告甲○○被宣告之刑下為沒收
    之諭知。另扣案之六十包海洛因毒品外包裝並非毒品，但既係用於包裹毒品，防
    其裸露、潮濕，亦係供運輸毒品所用之物，亦應併依毒品危害防制條例第十九條
    第一項之規定於被告甲○○被宣告之刑下為沒收之諭知。又扣案之海洛因毒品六
    十包係違禁物，不問屬於被告丁○○所有，爰依刑法第三十八條第一項第一款之
    規定於被告丁○○之刑下為沒收之諭知。又扣案之六十包海洛因毒品外包裝，並
    非被告丁○○所有，供犯罪所用之物，爰不在被告丁○○被宣告之刑下為沒收之
    諭知。扣案之未藏置海洛因毒品之油壓馬達七十九具（另由基隆關稅局扣押一具
    ），並非供本件犯罪所用之物，爰不諭知沒收，附此敘明。至九十年十二月二十
    九日之監聽記錄雖載明「老邱」曾致電被告甲○○，並詢問被告甲○○是否已將
    支票提領兌現，然觀諸「老邱」向被告甲○○提及：那支票要加利息等語，足見
    該只支票應非被告甲○○運輸上開第一級毒品海洛因所得之財物，否則豈有按支
    票金額加計利息之理，是自無從為沒收之諭知。
三、公訴意旨另認被告丁○○與被告甲○○、「老邱」等人，共同涉犯違反毒品危害
    防制條例第四條第一項之運輸第一級毒品海洛因之犯行等語。惟查：
（一）被告丁○○固於調查局之調查筆錄中，就藏置於油壓馬達內之物品概以毒品海
      洛因或毒品稱之，此有調查局筆錄在卷可稽，然該物品經調查局檢測結果確係
      毒品海洛因，而台南縣調查站人員於製作調查筆錄時未先行訊問被告丁○○是
      否於被告甲○○裝置上開物品於油壓馬達軸心內時，是否已知悉該物品即為毒
      品海洛因，即直接將該物品記載為毒品海洛因，並於所訊問之問題中直接以「
      海洛因毒品」等字眼來訊問被告丁○○，此觀被告丁○○於九十年十二月三十
      一日之調查筆錄可明。是由被告丁○○於調查局所述，即無由分辨被告丁○○
      係經調查員告知始知悉藏置於油壓馬達內之物品係毒品海洛因之「事後知悉」
      ，抑或是製作調查筆錄前即已知悉之「事前知悉」，因之，致使該調查筆錄內
      容就形式上看來，易令人誤認被告丁○○似事先已知悉藏置於油壓馬達軸心孔
      內之物品為毒品海洛因，此由被告丁○○於調查局筆錄中供稱：「我真的不知
      道那是海洛因一級毒品，只是看見甲○○在分裝的動作知道那應是違禁品，但
      不知是海洛因毒品」等語，即可明瞭。從而，被告丁○○於調查局筆錄中之供
      述，自無從作為被告丁○○知悉藏置於油壓馬達軸心孔內之物品即為第一級毒
      品海洛因之認定依據。
（二）次查，被告丁○○與「老邱」並不相識，亦未參與被告甲○○與「老邱」拆卸
      油壓馬達軸心連軸器零件及藏置圓柱體物品之行為，且被告甲○○亦堅稱：「
      我只跟他（指被告丁○○）說走私的東西不是很正當的東西」、「老邱」將做
      好的以蠟包裝之違禁物品帶過來」、「丁○○還沒看見我拆卸馬達軸心之前，
      不知道我要運送違禁物，是在看見我拆卸馬達軸心時，他應該知道我要運送違
      禁物」、「（問：丁○○當時有無問你裝什麼東西？）他有問我，我說不知道
      ，他沒有試圖要拆開」、「他當時有問我在放什麼東西，我說不是什麼好東西
      ，他沒有繼續追問」等語（詳調查局筆錄、本院九十一年二月二十七日及同年
      四月十一日訊問筆錄），而本件扣案之第一級毒品海洛因，經以黑色塑膠袋及
      白色透明保鮮膜及油蠟包裝乙節，亦經本院勘驗台南縣調查站人員拆卸毒品時
  所拍攝之錄影帶，並擷取部分畫面翻拍為照片屬實，此有照片二十九幀附卷可
      稽，況證人即台南縣調查站調查人員丙○○及乙○○亦於本院調查時證稱：「
      該物品若未經拆開包裝及檢測，均無從確知係第一級毒品海洛因」等語（詳本
      院九十一年三月二十六日訊問筆錄），則被告丁○○既未參與拆卸油壓馬達零
      件、裝置圓柱體物品，僅是從旁經過，並未逗留觀看亦無追問裝入何物，又豈
      會事先知悉該物品即為第一級毒品海洛因。
（三）綜上所述事證，難認被告丁○○有運輸第一級毒品海洛因之認識與故意，即無
      從認定其有公訴人所謂之運輸第一級毒品犯行，惟公訴人認此部分與本判決認
      定被告丁○○有罪部分，具有想像競合犯之裁判上一罪之關係，爰不另為無罪
      之諭知。
據上論斷，應依刑事訴訟法第二百九十九條第一項前段，毒品危害防制條例第四條第
一項、第十八條第一項前段、第十九條第一項，修正前懲治走私條例第二條第一項、
第十一條、第十二條、刑法第二條第一項但書、第十一條前段、第二十八條、第三十
七條第一項、第五十五條、第三十八條第一項第一款，判決如主文。
本案經檢察官張婉寧到庭執行職務。
中      華      民      國    九十一    年     十一     月     二十     日
                                台灣台南地方法院刑事第二庭
                                    審判長法  官  侯  明  正
                                          法  官  鄧  希  賢
                                          法  官  鄭  燕  璘
右正本證明與原本無異。
如不服本判決應於收受送達後十日內向本院提出上訴書狀。
                                          書記官  田  富  蓉
中      華      民      國    九十一    年     十一     月     二十六   日
附論本案論罪科刑法條全文：
毒品危害防制條例第四條第一項
製造、運輸、販賣第一級毒品者，處死刑或無期徒刑；處無期徒刑者，得併科新台幣
一千萬元以下罰金。
修正前懲治走私條例第二條第一項
私運管制物品進口﹑出口逾公告數額者，處七年以下有期徒刑，得併科新台幣二十萬
元以下罰金。
